【裁判字號】    99,重國,12
【裁判日期】    990610
【裁判案由】    國家賠償
【裁判全文】
臺灣臺北地方法院民事判決              99年度重國字第12號
原      告  丙○○
被      告  行政院院長乙○○
            政風處長甲○○
上列當事人間請求國家賠償事件，本院判決如下：
    主  文
原告之訴駁回。
訴訟費用由原告負擔。
    事實及理由
甲、程序方面：按訴狀送達後，原告不得將原訴變更或追加他訴
    ，但擴張或減縮應受判決事項之聲明者，不在此限，民事訴
    訟法第255條第1項第 3款定有明文。查本件原告起訴時係請
    求被告給付其新台幣（下同） 1,200,000,000元，嗣於民國
    98年11月6日具狀擴張訴訟標的金額為9,360,000,000元，此
    核屬擴張應受判決事項之聲明，依上開規定，自應准許之。
乙、實體方面：
一、原告起訴主張：被告乙○○、甲○○未依責任監督所屬，致
    行政院公共工程委員會（下稱工程會）主任即訴外人范良銹
    荒廢職責，未確實執行份內工作，行政院經濟部水利署（下
    稱水利署）發包之工程，謂曾文水庫越域引水工程（下稱引
    水工程），經費新台幣（下同）21,300,000,000元，原告於
    民國 98年8月中旬，陳情公共工程會范良銹所屬，水利署則
    於98年10月21日函覆，否認官商勾結一事，雖然原告無法親
    窺相關文件，但函覆文件已充滿官商勾結意味，原告於98年
    10月22日，要求工程會再查明，惟工程會迄未函覆，本案明
    顯有重大瑕疵，係因主官乙○○、甲○○、范良銹嚴重疏失
    ，包庇圖利之實。爰依憲法第24條規定請求國家賠償等語。
    並聲明：請求國家賠償新台幣9,360,000,000元。
二、按原告之訴，依其所訴之事實，在法律上顯無理由者，法院
    得不經言詞辯論，逕以判決駁回之，民事訴訟法第249條第2
    項定有明文。又國家賠償法第2條第2項前段固規定：公務員
    於執行職務行使公權力時，因故意或過失不法侵害人民自由
    或權利者，國家應負損害賠償責任，惟同法第9條第1項亦規
    定：依第2條第2項請求損害賠償者，以該公務員所屬機關為
    賠償義務機關，而所謂公務員所屬機關，係指將行使公權力
    之職務託付該公務員執行之機關而言，亦即該公務員任職及
    支領俸給或薪資之機關，此有最高法院 91年度台上字第713
    號裁判意旨可參。且依法院辦理國家賠償事件應行注意事項
    第九點規定，國家賠償法所稱賠償義務機關，係指依法組織
    之中央或地方機關，有決定國家意思並對外表示之權限而言
    ，如行政院及其各部會、各縣市政府等是。另關於訴訟標的
    之權利或法律關係之存否，在何人與何人間予以解決，始為
    適當有意義者，即為當事人適格之問題，若當事人有不適格
    ，原告之訴即欠缺訴權存在之要件，其訴無理由，應以判決
    駁回原告之訴（參見最高法院27年度上字第1964號判例意旨
    ）。
三、查本件原告係主張被告2人未盡監督所屬之責任，就水利署
    發包引水工程，有明顯重大瑕疵，其等有嚴重之疏失，且有
    包庇圖利之實，謂被告2人應對其負國家賠償責任。然而，
    依原告所主張前開工程發包瑕疵等情縱屬實，應負國家賠償
    責任者亦為行使公權力之行政機關，並非公務員個人，原告
    主張被告2人應負國家賠償責任，依前揭規定說明，原告對
    被告為請求已屬當事人不適格；況且，縱使有原告所主張之
    ；行政疏失存在，觀諸原告居住區域與其所指行政行為所涉
    區域相距甚遠，原告復未主張自身受有何損害而得據為請求
    ，縱使前開行為有造成損害，亦與原告毫不相涉，原告訴請
    賠償仍屬當事人不適格。綜上所述，原告之訴實顯無理由。
四、從而，本件原告之訴，均顯無理由，爰不經言詞辯論，逕以
    判決駁回之。
五、依民事訴訟法第249條第2項、第78條，判決如主文。
中    華    民    國    99    年     6    月    10    日
                  民事第六庭    法  官  林麗真
以上正本係照原本作成
如對本判決上訴，須於判決送達後20日內向本院提出上訴狀
中    華    民    國    99    年     6    月    10    日
                                書記官  黃靖雅

司法院資訊處製作；財團法人民間司法改革基金會備份。
